臺灣臺中地方法院民事判決　95年度重訴字第553號
原　　　告　乙○○
訴訟代理人　黃雅琴律師
訴訟代理人　羅宗賢律師
被　　　告　甲○○
　　　　　　　　　　　　弄10.
　　　　　　　　　　　現於臺灣台中監獄
被　　　告　安泰商業銀行股份有限公司豐原分行
法定代理人　丙○○
訴訟代理人　林易佑律師
上列當事人間請求損害賠償事件，原告提起附帶民事訴訟，經本
院刑事庭移送前來（95年度附民字第174號），並於中華民國95
年9 月10日言詞辯論終結，本院判決如下：
    主      文
被告應連帶給付原告新臺幣壹仟陸佰壹拾捌萬伍仟壹佰零捌元，
及自民國九十四年九月二十一日起至清償日止，按年息百分之五
計算之利息。
原告其餘之訴駁回。
訴訟費用由被告連帶負擔。
本判決於原告以新臺幣伍佰肆拾萬元為被告供擔保後，得假執行
；但被告安泰商業銀行股份有限公司豐原分行如以新台幣壹仟陸
佰壹拾捌萬伍仟壹佰零捌元為原告預供擔保，得免為假執行。
原告其餘假執行之聲請駁回。
　  事實及理由
一、原告起訴主張：
  (一)緣被告甲○○自民國（下同）88年10月18日起任職於被告安
    泰商業銀行豐原分行（下稱安泰銀行），嗣並擔任被告安泰
    銀行之理財專員。被告於承辦理財業務之時，假藉辦理其他
    業務為由，竟持用原告所投保之國際紐約人壽保險股份有限
    公司（下稱紐約人壽）之空白保單借款借據2張，誘騙原告
    簽名、蓋印後交予被告，旋被告即執用該2張空白保單借款
    借據，並填寫借款金額，接續偽造該2張保單借款借據，並
    於91年9月26日，同時將該2張保單借款借據持以行使向紐約
    人壽分別質押借款新台幣（下同）288 萬元及79萬元，嗣紐
    約人壽如數將款項計367萬元匯入乙○○在安泰銀行豐原分
    行設立帳號為00000000000000號帳戶，致原告積欠紐約人壽
    367萬元本息。繼之，被告甲○○再以上開手法，偽造原告
    向宏泰人壽保險股份有限公司（下稱宏泰人壽）投保之保單
    借款借據1張，並於91年11月6日，將該張保單借款借據持向
    宏泰人壽質押借款180萬元，該公司於當日如數將180萬元款
    項匯入乙○○之00000000000000號帳戶內，致原告積欠宏泰
    人壽180萬元本息。
  (二)被告甲○○利用職務上機會，取得原告存戶所留取款印鑑章
    ，並盜蓋原告之印鑑章於多張空白之取款憑條上，進而被告
    甲○○即持上開其盜蓋妥乙○○印鑑章之空白取款條，多次
    偽造乙○○名義，分別臨櫃將存於原告帳戶內之保單質借借
    款共提領出537萬元據為己用；又被告甲○○利用職務上機
    會，取得原告存戶所留取款印鑑章，並盜蓋原告之印鑑章於
    多張空白之取款憑條上，進而持用上開其盜蓋妥原告印鑑章
    之空白取款條，多次偽造乙○○名義，分別臨櫃提款；又利
    用職務上之機會，以語音轉帳功能，而於如附表一所示之時
    間、地點，先後盜領乙○○上開帳戶內存款計10,083,500元
    得逞。
  (三)因被告甲○○利用職務機會冒用原告名義，以原告所有之紐
    約人壽、宏泰人壽保單向該保險公司質押借款（共計547萬
    元），導致保險公司向原告追索龐大利息，又原告之存款已
    遭盜領一空而無法負擔龐大利息，致原告被迫解除保險契約
    ，而原告解除紐約人壽及宏泰人壽保單時，已分別向紐約人
    壽繳納保險金為95萬3290元、344萬6510元，及向宏泰人壽
    繳納保險金200萬8360元，經被迫向紐約人壽解除保險契約
    後僅領回85萬5066元、310萬8711元之解約金，且分別繳納
    了9523元、53873元之利息；另被迫向宏泰人壽解除保險契
    約後尚須繳納23萬2189元之利息。準此，原告被迫解除保險
    契約共計損失73萬1608元（0000 00－000000＋0000000－
    0000000＋9523＋53873＋232189＝731608）。是原告向紐約
    人壽、宏泰人壽解除保險契約所致之損害與被告甲○○利用
    職務行為所對原告之侵權行為有相當之因果關係。退言之，
    縱鈞院認原告向紐約人壽、宏泰人壽解除保險契約所致之損
    失應由原告自行承擔，惟原告因被告甲○○利用職務行為假
    冒原告名義向該兩家保險公司以保險單質押借款所應清償之
    利息即29萬5585元（9523＋53873＋232189＝295585），確
    實是被告甲○○利用職務之便對原告為侵權行為所致，是此
    部分仍應由被告負賠償責任。
  (四)被告甲○○既係利用職務上之機會，在被告營業時間及營業
    場所內，將原告在被告安泰銀行之存款予以侵占，其所為自
    與執行職務有關。從而，原告主張被告甲○○利用職務上予
    以之機會，不法侵害原告之權利造成損害，其僱用人即被告
    安泰銀行與被告甲○○應依民法184條第1項、第188 條第1
    項規定，對原告負連帶損害賠償責任。原告因此受有損害共
    計16,185,108元，原告自94年9月19日即以律師函請求被告
    等賠償，是被告等自應給付自該日起之遲延利息。
  (五)退言之，被告安泰銀行豐原分行所主張此盜領行為係被告甲
    ○○個人之犯罪行為而與其職務無關，故辯稱伊無須負責云
    云，縱經鈞院所是認；惟被告甲○○係被告安泰銀行豐原分
    行之受僱人，並非債務履行關係外之第三人，似此被告安泰
    銀行內部員工舞弊提領存款之行為，被告甲○○並非第三人
    ，被告安泰銀行亦不能主張為善意、不知，從而被告安泰銀
    行豐原分行自難對原告有何清償消費寄託款之效力。準此，
    原告亦得依消費寄託關係請求被告安泰銀行豐原分行返還消
    費寄託款共1545萬3500元。並聲明: (1)被告應連帶給付原告
    16,185,108元，及自94年9月19日起至清償日止按年百分之
    五計算之利息。(2)原告願供擔保，請准宣告假執行。
二、被告安泰銀行則以:
  (一)本件甲○○盜領原告存款之行為縱然屬實，惟查甲○○乃擔
    任被告銀行理財專員工作，其主要職責在於提供客戶投資理
    財方面之服務與諮詢，因其並非存款櫃臺之櫃員，故其偽造
    客戶取款條並進而實施盜領之行為，容僅屬濫用職務或利用
    職務上予以機會之行為，尚非執行職務本身之行為，仍難遽
    認被告安泰銀行豐原分行應與受僱人甲○○連帶負損害賠償
    責任。
  (二)本案依據刑事一審判決認定之事實：「被告甲○○假借辦理
    其他業務為由，持乙○○所投保之國際紐約人壽保險股份有
    限公司之空白保單借款借據2張，至乙○○所服務之惠生醫
    院要求乙○○簽名、蓋印，乙○○因醫院內患者多，工作忙
    碌，未予細看即逕在該2張空白保單借款借據上簽名、蓋印
    後交予甲○○ (起訴書誤認係甲○○偽造乙○○簽名，並盜
    蓋印章)，旋甲○○即同時地在該2張空白保單借款借據上擅
    自填寫借款金額等應填載事項，而接續偽造該2張保單借款
    借據，並於91年9月26日，同時將該2張保單借款借據持以行
    使交予保險公司不知情之承辦人員，向上開保險公司分別質
    押借款新臺幣288萬元及79萬元，使該保險公司陷於錯誤，
    誤認乙○○有意辦理質押借款，如數將款項計367萬元匯入
    乙○○在安泰銀行豐原分行設立帳號為00000000000000號帳
    戶內。甲○○且以辦理其他業務為由，利用乙○○行動不便
    將印章交予其代為蓋用之機會，趁機在上開惠生醫院內，盜
    蓋乙○○之印鑑章於多張空白之取款憑條上，以利日後偽造
    乙○○取款條詐領乙○○在安泰銀行豐原分行所開設帳戶內
    之款項」；又「其間，甲○○為利其詐領乙○○帳戶內款項
    ，乃假借辦理投資業務為由，至惠生醫院要求乙○○在2張
    安泰銀行空白綜合性服務申請書上簽名、蓋印，乙○○不疑
    有他在該2張空白申請書上簽名蓋印後，甲○○即在台中縣
    豐原市○○街67巷15號安泰銀行豐原分行辦公室內，同時地
    擅自填寫申請辦理乙○○6000號及6001號帳戶語音轉帳服務
    等應填載事項，而接續偽造該2張語音轉帳服務申請書，並
    於92年3月14日，同時將該2張申請書持以行使交予安泰銀行
    不知情之承辦人員申辦該二帳戶語音轉帳服務。之後，甲○
    ○即透過語音轉帳，自92年3月14日起至94年7月4日止，先
    後詐領乙○○上開二帳戶內存款得逞，足以生損害於乙○○
    及安泰銀行」等語，足證原告對於與其本人具有切身利害關
    係之相關簽名或蓋章等財務處理行為，顯然失之輕率，致甲
    ○○有機可趁，因而發生盜領之不法情事；且查相關盜領行
    為起自民國91年10月間開始，迄至94年7月4日事發之際為止
    ，時間長達近3年，原告竟毫無所覺，益見原告疏忽情節之
    嚴重。故原告本人疏未注意，隨意於尚不知悉其內容之文件
    上簽名或蓋章，且任意交付印章由他人持以蓋用，其疏忽行
    為對於系爭損害之發生或擴大，顯屬與有過失無疑。故倘本
    院認定被告應對本案負損害賠償之責，亦請依法減輕或免除
    被告之賠償責任，以示公允。
  (三)甲○○持原告名義之保險單分別向紐約人壽及宏泰人壽辦理
    借款，其相關借款文件均係經由原告本人簽名，原告無從諉
    為不知，而要求他人負責賠償其損害；且保險有效期間內，
    原告原已享有保險公司所提供之保障利益，因而提前解約時
    ，自有解約金額減少之損失發生，事屬當然，與被告無關；
    再者，本案有關保險事項原非被告銀行之業務範圍，原告無
    從要求被告應負僱用人之連帶賠償責任等語資為抗辯。並聲
    明：(1)原告之訴駁回；(2)如受不利判決，願供擔保請准宣告
    免予假執行。
三、被告邱志銘：原告向伊求償之律師函94年9月19日有收到，
    對原告請求之事實及金額均無意見。並聲明：同意原告之請
    求。
四、兩造不爭執之事項：
  (一)被告甲○○自88年10月18日起至94年7月11日止，任職於安
    泰商業銀行股份有限公司 (下稱安泰銀行)，在該期間除於
    92年7月2日至92年11月30日在員林分行任職外，其餘時間即
    88年10月18日至92年7月1日、93年6月1日至94年7月11 日均
    在豐原分行、92年12月1日至93年5月31日在信託部駐豐原分
    行任職，先後擔任被告安泰銀行辦事員及理財專員，並擔任
    被告安泰銀行豐原分行客戶即原告乙○○之專屬理財專員。
  (二)被告甲○○於91年9月26日前之某日，藉詞辦理投資業務為
    由，持原告所投保之紐約人壽之空白保單借款借據2張，至
    原告所服務之豐原市惠生醫院請原告簽名、蓋印，原告因醫
    院內患者多工作忙碌，未予細看即逕在該2張空白保單借款
    借據上簽名、蓋印後交予被告甲○○，旋被告甲○○即同時
    在該2張空白保單借款借據上擅自填寫借款金額，並於91年9
    月26日同時將該2張保單借款借據交予保險公司，分別質押
    借款288萬元及79萬元，使該保險公司陷於錯誤，誤認原告
    有意辦理質押借款，而如數將款項計367萬元匯入原告在被
    告安泰銀行豐原分行所有之帳號為00000000000000號帳戶(
    下稱系爭帳戶Ａ)內，被告甲○○另以為原告辦理投資理財
    為由，利用為原告專屬服務而將印章交予其代為蓋用之機會
    ，趁機在上開惠生醫院內，盜蓋原告之印鑑章於多張空白取
    款條上，嗣於91年10月1日被告甲○○即持上開其盜蓋原告
    印鑑章之空白取款條中之1張，向安泰銀行提領原告系爭帳
    戶Ａ內之367萬元，並轉開同額之台灣銀行支票交予被告甲
    ○○。
  (三)91年10月28日，被告甲○○又持上開其盜用而蓋妥原告印鑑
    章之空白取款條之1張，並擅自填寫金額128萬元向安泰銀行
    詐領原告系爭帳戶Ａ內之存款128萬元。
  (四)被告甲○○又以同上方法，先偽造原告名義向宏泰人壽投保
    之保單借款借據1張，並於91年11月6日將該張保單借款借據
    持以向保險公司質押借款180萬元，使該保險公司誤認原告
    有意辦理質押借款，並於當日如數將180萬元款項匯入原告
    系爭帳戶Ａ，被告甲○○旋以上開方法偽造原告名義之金額
    90萬元、80萬元之提款條各1張，分別於同年月7日及11日持
    以行使，詐領原告系爭帳戶Ａ內之款項90萬元及80萬元。
  (五)91年11月18日，被告甲○○又持上開其盜用而蓋妥原告印鑑
    章之空白取款條中之1張，擅自填寫金額100萬元，以相同方
    法詐領原告在被告安泰銀行豐原分別所有之帳號為
    00000000000000號帳戶 (下稱系爭帳戶Ｂ)內之存款100萬元
    ，又於94年1月28日以相同方法偽造原告名義、金額為
    85,500元之提款條1張，並持以詐領原告系爭帳戶Ａ內之存
    款85,500元。
  (六)被告甲○○為利其詐領原告帳戶內款項，又藉詞辦理投資業
    務為由，至惠生醫院要求原告在2張安泰銀行空白綜合性服
    務申請書上簽名、蓋印，原告在該2張空白申請書上簽名蓋
    印後，被告甲○○旋在被告安泰銀行豐原分行辦公室內，同
    時擅自填寫申請辦理原告系爭帳戶Ａ、Ｂ之語音轉帳服務等
    應填載事項，而偽造該2張語音轉帳服務申請書，並於92年3
    月14日同時將該2張申請書交予安泰銀行之承辦人員申辦系
    爭二帳戶語音轉帳服務，被告甲○○乃透過語音轉帳，自92
    年3月14日起至94年7月4日止，先後詐領原告系爭二帳戶內
    存款，時間及金額如下：
    被告甲○○詐領原告系爭帳戶Ａ內存款之時間、金額：
      92年3月17日，詐領430,000元。
      92年8月20日，詐領190,000元。
      92年10月6日，詐領77,000元。
      92年11月5日，詐領40,000元。
      92年12月16日，詐領40,000元。
      93年1月20日，詐領68,000元。
      93年2月4日，詐領40,000元。
      93年3月5日，詐領37,000元。
      93年4月13日，詐領37,000元。
      93年5月14日，詐領39,000元。
      94年7月4日，詐領720,000元。
    被告甲○○詐領原告系爭帳戶Ｂ內存款之時間、金額：
      92年3月14日，詐領2,000,000元。
      92年3月28日，詐領2,000,000元。
      92年3月28日，詐領1,000,000元。
      92年3月31日，詐領1,000,000元。
  (七)被告甲○○又冒用原告名義，偽造金額分別為90萬元及99萬
    元之存款條各1張，先後於94年3月8日及同年5月9日，分別
    存款90萬元及99萬元至原告系爭帳戶Ａ內，並透過語音轉帳
    ，分別於94年3月10日及同年5月10日，各提領90萬元及99萬
    元。
五、得心證之理由：
  (一)原告主張被告甲○○任職於被告安泰銀行豐原分行，並擔任
    原告之專屬理財專員，詎被告甲○○未經原告授權、同意，
    竟利用職務上之機會，持原告之保單偽造借款借據，向紐約
    人壽、宏泰人壽借款，並盜蓋原告之印鑑章於取款條，多次
    詐領原告於被告銀行帳戶內之款項，另偽造原告帳戶電話語
    音轉帳服務申請書，透過語音轉帳，多次詐領原告帳戶之存
    款，共計15,453,500元，被告甲○○所犯行使偽造文書及詐
    欺取財等罪，經台灣高等法院台中分院判處有期徒刑3年10
    月確定等事實，為被告等所不爭執，並有本院95年度訴字第
    1199號及台灣高等法院台中分院95年度上訴字第3008號刑事
    判決影本附卷可稽，堪信為真實。
  (二)兩造所爭執者，首為被告甲○○盜領原告存款之行為是否為
    執行職務之行為，而應由僱用人負連帶賠償責任？
    (1)按民法第188條第1項所謂受僱人因執行職務不法侵害他人
      之權利，不僅指受僱人因執行其所受命令，或委託之職務
      自體，或執行該職務所必要之行為，而不法侵害他人之權
      利者而言，亦即受僱人之行為，在客觀上足認為與其執行
      職務有關，而不法侵害他人之權利者，就令其為自己利益
      所為亦應包括在內（最高法院42年台上字第1224號判例可
      參）。準此，在依客觀說作為判斷是否執行職務之標準下
      ，不僅指受僱人因執行其所受命令，或委託之職務自體，
      或執行該職務所必要之行為屬執行職務之行為，即濫用職
      務或利用職務上之機會及與執行職務之時間或處所有密切
      關係之行為，其在外形之客觀上足認為與執行職務有關，
      而不法侵害他人之權利者，即令其係為自己利益所為之違
      法行為，亦應包括在內（最高法院73年度台上字第4580號
      、79年度台上字第2136號、、2397號、83年度台上字第84
      4號、84年度台上字第1125號、85年度台上字第1386號、8
      6年度台上字第838號、1497號、87年度台上字第1848號、
      3078號、88年度台上字第1158號、2579號、89年度台上字
      第2號、1639號、2706號、90年度台上字第1235號、1991
      號、91年度台上字第2627號、94年度台上字第297號、185
      5號、95年度台上字第2050號判決，均同上旨）。
    (2)被告甲○○受僱於被告安泰銀行豐原分行，擔任理財專員
      工作，主要職務係提供客戶投資理財之服務及諮詢，為兩
      造所不爭執，則被告甲○○所為專屬服務自應涵蓋客戶在
      該銀行理財所需全面性之服務，包括為客戶在該銀行開戶
      、至櫃台辦理提款等服務；且銀行對往來交易金額較大之
      客戶提供較週全之貴賓服務，其目的無非在與客戶建立關
      係，以收招攬生意、增加銀行營收之效益，被告甲○○雖
      非辦理存款之櫃員，惟為客戶所須方便、迅速之提、存款
      手續，自非不得由理財專員代向櫃台辦理，是以被告甲○
      ○利用為原告理財服務之機會盜領原告之存款，客觀上足
      認為與被告甲○○執行職務有關，為其執行職務所生之損
      害。又被告銀行代售紐約人壽、宏泰人壽之保單，由被告
      甲○○為原告辦理，亦經被告甲○○自承在卷，原告因被
      告甲○○所為理財服務而購買保單，而予被告甲○○有可
      趁之機，客觀上亦與被告甲○○之執行職務有關。被告銀
      行辯稱被告甲○○並非存款櫃員，本案乃係被告甲○○個
      人犯罪行為云云，並以最高法院92年度台上字第485號判
      決為據。惟最高法院92年度台上字第485號判決之具體個
      案事實，係營業員利用受客戶之託，「私下」替客戶保管
      存摺、印章、股票，並代客操作股票，而盜賣客戶股票或
      侵吞款項，該營業員能否在證券公司營業場所及營業時間
      內代客戶操作買賣股票，其行為係為公司執行買賣有價證
      券之職務行為而非其個人之犯罪行為，非無研求之餘地。
      最高法院前開判決之事實，顯與本件之具體事實不同，且
      最高法院亦未認為受僱人之行為在客觀上具備執行職務之
      外觀，而濫用職務或利用職務上之機會，侵害第三人之權
      利時，僱用人無庸負責，自不能據以為有利於被告之認定
      。被告所辯，殊無足採。
  (三)兩造所爭執者，次為原告對於本件損害是否與有過失？
    (1)被告安泰銀行抗辯：依第1審刑事判決所認定之事實「被
      告甲○○假借辦理其他業務為由，持原告所投保之國際紐
      約人壽保險股份有限公司之空白保單借款借據2張，至原
      告所服務之惠生醫院要求原告簽名、蓋印，原告因醫院內
      患者多，工作忙碌，未予細看即逕在該2張空白保單借款
      借據上簽名、蓋印後交予被告甲○○，旋被告甲○○即同
      時地在該2張空白保單借款借據上擅自填寫借款金額等應
      填載事項，而接續偽造該2張保單借款借據，並於91年9月
      26 日，同時將該2張保單借款借據持以行使交予保險公司
      不知情之承辦人員，向上開保險公司分別質押借款新臺幣
      288萬元及79萬元，使該保險公司陷於錯誤，誤認原告有
      意辦理質押借款，如數將款項計367萬元匯入原告在安泰
      銀行豐原分行設立帳號為000000 00000000號帳戶內。被
      告甲○○且以辦理其他業務為由，利用原告行動不便將印
      章交予其代為蓋用之機會，趁機在上開惠生醫院內，盜蓋
      原告之印鑑章於多張空白之取款憑條上，以利日後偽造原
      告取款條詐領原告在安泰銀行豐原分行所開設帳戶內之款
      項」；又「其間，被告甲○○為利其詐領原告帳戶內款項
      ，乃假借辦理投資業務為由，至惠生醫院要求原告在2張
      安泰銀行空白綜合性服務申請書上簽名、蓋印，原告不疑
      有他在該2張空白申請書上簽名蓋印後，被告甲○○即在
      台中縣豐原市○○街67巷15號安泰銀行豐原分行辦公室內
      ，同時地擅自填寫申請辦理乙○○6000號及6001號帳戶語
      音轉帳服務等應填載事項，而接續偽造該2張語音轉帳服
      務申請書，並於92年3月14日，同時將該2張申請書持以行
      使交予安泰銀行不知情之承辦人員申辦該二帳戶語音轉帳
      服務。之後，被告甲○○即透過語音轉帳，自92年3月14
      日起至94年7月4日止，先後詐領原告上開二帳戶內存款得
      逞，足以生損害於原告及安泰銀行」等語，足證原告對於
      與其本人具有切身利害關係之相關簽名或蓋章等財務處理
      行為，顯然失之輕率，致被告甲○○有機可趁，因而發生
      盜領之不法情事；且查相關盜領行為起自91年10月間開始
      ，迄至94年7月4日事發之際為止，時間長達近3年，原告
      竟毫無所覺，益見原告疏忽情節之嚴重，對於系爭損害之
      發生或擴大，顯屬與有過失云云。
    (2)按民法第217條第1項所謂損害之發生或擴大被害人與有過
      失，係指被害人之行為與債務人之行為為損害之共同原因
      者而言，最高法院48年度台上字第1982號判決可資參照。
      且被害人之行為須予損害之發生或擴大以助力，而與損害
      之發生與擴大有相當因果關係者，始有過失相抵之適用，
      最高法院71年台上字第419號亦著有判決。而所謂「相當
      因果關係」係指無此行為，雖必不生此種損害；有此行為
      ，通常即足生此種損害者，是為有因果關係。無此行為，
      必不生此種損害；有此行為，通常亦不生此種損害者，即
      無因果關係。經查，原告於空白保單借款借據上簽名、蓋
      印後交予被告甲○○，或將印章交予被告甲○○代為蓋用
      之行為，尚不致於發生原告之存款遭盜領之損害，原告之
      存款遭被告邱志銘盜領之損害，係被告邱志銘盜蓋原告之
      印鑑章所致，尚非原告之行為所造成。再者，原告在綜合
      性服務申請書上簽名、蓋印，亦不致於造原告之任何損失
      ，原告之存款遭語音轉帳盜領，係被告甲○○擅自在申請
      書上填載申辦語音轉帳服務，而在被告銀行核發語音轉帳
      密碼後，被告甲○○未將語音轉帳密碼轉交原告，作為盜
      領存款之用（見96年8月13日言詞辯論筆錄），故原告於
      上開文件簽名、蓋印之行為並無過失，亦非造成損害之原
      因，自無民法217條過失相抵之適用。又被告安泰銀行主
      張原告對被告甲○○盜領行為長達3年，毫無所覺，益見
      原告疏忽情節之嚴重云云，惟原告為被告甲○○所詐騙而
      未發覺，究非予被告甲○○犯罪行為以助力，且原告疏未
      查證，在通常狀態下，亦非必然發生被告甲○○繼續盜領
      之結果，難認與本件損害之發生、擴大有相當因果關係。
  (四)再者，兩造所爭執者為對於原告向紐約人壽及宏泰人壽2家
    壽險公司辦理解約所致之損失，被告安泰銀行豐原分行應否
    負責？
    (1)被告安泰銀行抗辯：被告甲○○持原告名義之保險單分別
      向紐約人壽及宏泰人壽辦理借款，其相關借款文件均係經
      由原告本人簽名，原告無從諉為不知，而要求他人負責賠
      償其損害；且保險有效期間內，原告原已享有保險公司所
      提供之保障利益，因而提前解約時，自有解約金額減少之
      損失發生，事屬當然，與被告無關；再者，本案有關保險
      事項原非被告銀行之業務範圍，原告無從要求被告應負僱
      用人之連帶賠償責任等語。
    (2)經查，原告於空白保單借款借據上簽名、蓋印後交予被告
      甲○○，原告尚不致於受有損害，原告所受損害係因被告
      甲○○持上開借據及保單向紐約人壽及宏泰人壽辦理借款
      後，並盜領原告之存款所致，原告之行為並非造成損害之
      原因，被告銀行自不得據此免責。被告甲○○持上開借據
      及保單向紐約人壽及宏泰人壽辦理借款，並非原告授權所
      為，被告甲○○所為侵權行為，造成原告受有繳納利息之
      損害及終止保險契約之損害，且原告如不終止保險契約，
      將繼續受有繳納利息之損害，故被告銀行與被告甲○○應
      就原告所受上開損害負賠償責任。至於原告向紐約人壽及
      宏泰人壽購買保險事宜，係因被告銀行代售上開保單，被
      告甲○○乃推薦原告購買，並透過被告甲○○代為辦理手
      續，業經被告甲○○自承在卷，被告銀行辯稱非被告銀行
      之業務範圍云云，自無可採。
  (五)經查，原告向紐約人壽及宏泰人壽所繳納之利息為9,523元
    、53,873元（紐約人壽）、232,189元（宏泰人壽），計295
    ,585 元，有紐約人壽及宏泰人壽回函附卷可稽，另原告向
    紐約人壽繳納保險金953,290元、3,446,510元，終止契約僅
    領回855,066元、3,108,711元，有紐約人壽及宏泰人壽回函
    附卷可稽，且為兩造所不爭，是以原告因被告甲○○持保單
    借款所受損害為731,608元（計算方式：295585＋953290＋
    0000000－000000－0000000＝731608）。另被告甲○○不法
    盜領原告之存款15,453,500元，致原告受有損害15,453,500
    元，己如前述，共計原告所受損害為16,185,108元（計算方
    式：731608＋00000000＝00000000）。
  (六)從而，原告依侵權行為損害賠償請求權，請求被告甲○○、
    安泰銀行連帶給付原告16,185,108元，為有理由，應予准許
   。至於遲延利息部分，原告主張業於94年9月19日以律師函向
    被告催告，故請求被告給付自94年9月19日起至清償日止，
    按年息百分之五計算之利息。惟按給付無確定期限者，債務
    人於債權人得請求給付時，經其催告而未為給付，自受催告
    時起，負遲延責任，民法第229條第2項前段定有明文。原告
    於94年9月19日寄發律師函予被告銀行，有掛號函件執據在
    卷可憑，被告銀行應於94年9月20日始收受上開信函，故原
    告得請求之遲延利息，為自催告給付之律師函送達被告之翌
    日即94年9月21日起，至清償日止，按年息百分之五計算之
    利息，逾此所為請求，為無理由，應予駁回。
  (七)本件原告勝訴部分，原告及被告安泰銀行均陳明願供擔保，
    聲請宣告假執行或免為假執行之宣告，經核無不符，爰分別
    酌定相當之擔保金額分別宣告之；原告其餘假執行之聲請，
    因訴之駁回而失所附麗，不予准許，應予駁回。
  (八)本件事證已臻明確，兩造其餘之攻擊防禦方法及爭點，與判
    決基礎之事實及結果並無影響，爰不予審酌，併此敘明。
六、訴訟費用負擔及假執行之依據：民事訴訟法第85條2項、第
    390 條第2項、第392條。
中　　華　　民　　國　　96　　年　　10　　月　 　9　　日
                  民事第一庭    法  官　吳蕙玟
正本係照原本作成。
如對本判決上訴，須於判決送達後20日內向本院提出上訴狀。
中　　華　　民　　國　　96　　年　　10　　月　　17　　日
                                書記官　楊家印
